【裁判字號】    98,消債聲,23
【裁判日期】    980310
【裁判案由】    聲明異議
【裁判全文】
臺灣臺中地方法院民事裁定        98年度消債聲字第23、24號
    聲  明  人
    即  債權人  國泰世華商業銀行股份有限公司
    法定代理人  甲○○
    聲  明  人
    即  債權人  台新國際商業銀行股份有限公司
    法定代理人  蔡孟峰
    相  對  人
    即  債務人  林岡陵即林芷.
上列債權人因不服本院司法事務官於98年 2月10日所為之裁定聲
明異議，本院裁定如下：
    主      文
異議駁回。
    理      由
ㄧ、程序上之理由: 本件更生方案認可，因多數債權人異議而誤
    為數案，爰併案裁判判之，合先敘明。
二、債權人國泰世華商業銀行股份有限公司聲明異議意旨略以：
    鈞院認可債務人所提更生方案，無非係以「債務人每月平均
    收入扣除勞健保稅負後，實領約 52000元，債務人為單親媽
    媽，尚有一名子女 7歲需其扶養，又其父親有糖尿病、白內
    障、視網膜病變無法工作，其母親年事已高亦無工作，均需
    仰賴債務人扶養照料，且債務人與父、母、子女一家四口租
    屋居住，尚需支付每月房租費用，債務人每月收入扣除必要
    生活費用及扶養費用後僅剩餘約 22000元，再觀諸債務人所
    提如附件所示更生方案，其條件為每月一期，每期清償2200
    0元，分8年96期清償，清償比例百分之51，其條件核屬公允
    」等語。惟查，本件債務人於97年10月15日所更生方案所附
    「財產及收入狀況報告書」之「扶養費」欄，曾載明關於債
    務人父、母及子之每月扶養費，若更生後，可分別減為2000
    元、2000元及4000元，故若依債務人上開所述，債務人每月
    扶養費顯僅需負擔8000元，再加上內政部頒佈之98年度台灣
    省之最低生活費為9660元，則債務人之每月支出即應僅有17
    660元（9660元+8000元=17660元）。因此，本案若依據債務
    人自陳伊目前實際收入 52000元，扣除上開所計算之每月必
    要支出17660元後，債務人每月還款之金額，應可提高至343
    40元，而非僅為 22000元，至為明甚，是債務人每月之還款
    金額顯有能力再予提高，即債務人所提原更生方案，顯非合
    理等語。而債權人台新國際商業銀行股份有限公司聲明異議
    意旨略以：債務人之財產僅剩2004年車號 2055-HZ附條件買
    賣汽車乙輛，按相對人在更生期間，其經濟生活不得逾越一
    般人生活之標準，故當然必須就其生活程度予以相當限制（
    如：改搭大眾運輸工具或改騎乘機車，可節省開車所支出之
    油費、稅賦支出、停車費及保養費等），針對債務人名下汽
    車動產，該汽車估價金額約19萬2000元，而債權表亦未列有
    汽車貸款債權，故初步判定若處汽車將可清償部分債務，且
    亦可減省每月車貸及稅金、燃料、耗損等養車費用，使每月
    還款能力必能提升，今債務人擁有一輛汽車，實已超過一般
    人活之必要，債務人今可歸責於己行為導致負債造成社會、
    訴訟等資源成本浪費，除應積極開源努力勤奮工作以重建經
    濟生活外，尚須節流儉樸其生活需求而適當控制生活費用支
    出，以達成勉力履行債務目的，並符合社會公義。債務人為
    單視媽媽，尚有1名子女7歲需其扶養，按扶養比例應依法定
    扶養義務規定負擔，今債務人以負擔債務人卻又單親獨立扶
    養 1名子女，不但有違常理且無異增加非債務人義務負擔而
    轉嫁予債權人，若此扶養為事實則應調查其離異配偶是否資
    力，或傳喚其出庭說明為何未負擔婚子女之扶養義務，俾利
    於為債務人爭取減輕扶養負擔及兼顧公平受償原則。又其父
    親有糖尿病、白內障、視網膜病變無法工作，其母視年事已
    高亦無工作，均須仰賴債務人扶養照抖，查債務人另有一名
    胞妹且亦有工作收入，雖如債務人所述其收入不如債務人高
    僅月收約 3萬餘元，然扶養比例如上述應依法定扶養義務規
    定負擔方為合理，否無異增加非債務人義務負擔而轉嫁予債
    權人，且為撥亂反正不應鼓勵負債人負擔超過自身能力及義
    務負擔扶養義務，應查明其他扶養義務人未依法負擔扶養義
    務原因，若有隱匿、逃避扶養義務之責任應強制其履行責任
    ，而非逕予轉嫁由社會、國家負擔此責任等語。
三、經查：
  (一)本件債務人聲請更生，前經本院裁定開始更生程序並命由司
    法事務官進行更生程序。另查債務人所提更生方案雖經已申
    報無擔保及無優先權之債權人表決而未可決。惟經本院司法
    事務官查悉債務人確有薪資固定收入，每月薪資 5萬5971元
    。
  (二)債務人最初聲請更生時，其所提之更生償還計畫草案為每月
    清償1萬6000元，共分6年72期清償，清償總額為 115萬2000
    元，而是時債務人所列扶養父母親之金額分別為4000元、40
    00元，扶養兒子之金額為6000元，合計 1萬4000元。嗣債務
    人於97年10月15日所提更生方案所附「財產及收入狀況報告
    書」之「扶養費」欄，雖曾載明關於債務人父、母及子之每
    月扶養費，若更生後，可分別減為2000元、2000元及4000元
    ，合計8000元等語。惟債務人業已依其所述減少扶養費用，
    將之撥至其更生方案每月清償金額，而提高至每月 2萬2000
    元，用以清償債務，正符合債務人本意，是債權人猶對此聲
    明異議，顯有誤解。
  (三)至於債權人主張債務人應將其現所使用之2004年車號2055-H
    Z之自小客車乙輛 ，予以變價，將價金用以清償債務等語。
    惟本件債務人係聲請更生，尚非聲請清算，並無須將債務人
    現有財產加以變價以清償債務。況且，債務人所提更生方案
    為每月清償2萬2000元，分8年96期，還款總金額為211萬200
    0元 ，已然大於上開自小客車之價值，並未具有消費者債務
    清理條例第64條第2項第3款所規定不得為逕予認可之事由；
    矧債務人所有上開自小客車為1598cc，為2004年所購買，依
    行政院所頒「固定資產耐用年數表」及「固定資產折舊率表
    」之規定，小客車之耐用年數為 5年，依定率遞減法每年折
    舊1000分之369，而上開自小客車已分別使用達5年，已無太
    多殘值，是否具有債權人、債務人所稱之價值，已非無疑，
    況且若予以進行變價程序，又將負擔一定之變價程序之費用
    ，且不一定能順利變價，如是將增加債務人之負擔，對債權
    人非屬有利。
  (四)至於債權人指稱債務人所扶養之兒子、父母，債務人之前夫
    、胞妹亦應共同負擔扶養費用等語。惟，債務人所提更生方
    案，業已將父、母及子之每月扶養費，分別減為2000元、20
    00元及4000元，合計8000元，有如前述，則依內政部主計處
    公告之98年度台灣省低收入戶最低生活費調整為每人每月98
    29元而言，債務人負擔已屬更低之水準（如依內政部之標準
    ，債務人負擔之費用應為9829×3÷2=14743.5元，現債務人
    降為8000元），是尚難再苛求債務人所負擔之扶養費，須再
    由其他共同扶養義務人出而分擔。
四、綜上，本院司法事務官斟酌債務人所提更生方案，每月 1期
    ，每期清償2萬2000元，為期 8年之清償總金額達211萬2000
    元，多於債務人所得處分之財產計依清算可得清償之前揭財
    產殘值，認其條件核屬公允、適當、可行。此外，又查無同
    條例第63條或第64條第 2項所定不應認可之消極事由存在，
    乃逕依同條例第64條第 1項裁定予以認可債務人所提更生方
    案，並依同條例第62條第 2項酌定其生活限制，經核並無不
    合。從而，聲明人聲明異議，非有理由，應予駁回。
五、爰依民事訴訟法第240條之4第3項裁定如主文。
中    華    民    國    98    年    3     月    10    日
                  民事庭法  官      顏世傑
右為正本係照原本作成
如不服本裁定，應於裁定送達後10日內，以書狀向本院提出抗告
，並繳納抗告費新臺幣1000元
中    華    民    國    98    年    3     月    10    日
                        書記官      魏宏銘


司法院資訊處製作；財團法人民間司法改革基金會備份。
